【裁判字號】    90,訴,82
【裁判日期】    900427
【裁判案由】    債務不履行損害賠償
【裁判全文】
臺灣花蓮地方法院民事判決  九十年度訴字第八二號
    原      告  花蓮縣花蓮市農會
    法定代理人  丙○○
    訴訟代理人  丁○○
    被      告  乙○○
    被告兼右訴  甲○○
    訟代理人
右當事人間請求債務不履行損害賠償事件，本院判決如左：
    主      文
被告甲○○應自民國八十九年三月一日起至將門牌號碼為花蓮市○○路二一○號六樓
之房屋遷讓交還原告之日止，按月給付原告新台幣萬陸仟柒佰伍拾元，並自民國九
十年三月十六日起至清償日止，就已到期部分按年息百分之五計算之利息。
原告其餘之訴駁回。
訴訟費用由被告甲○○負擔。
本判決第一項於原告以新台幣壹拾肆萬元供擔保後，得假執行。但被告甲○○於假執
行程序實施前，以新台幣肆拾貳萬元為原告預供擔保後，得免為假執行。
原告其餘假執行之聲請駁回。
    事      實
一、原告方面：
  （一）聲明：
            (一)被告應連帶自民國八十九年三月一日起將門牌號碼為花蓮市○○路二
              一○號六樓之房屋（下稱系爭房屋）遷讓交還原告之日止，按月給付
              原告新台幣（下同）三萬六千七百五十元，並自本件起訴狀繕本送達
              翌日起至清償日止，就已到期部分按年息百分之五計算之利息。
            (二)願供擔保請准為假執行宣告。
  （二）陳述：被告甲○○於八十三年七月七日向原告承租系爭房屋，供其經營西餐
              廳使用，月租為三萬六千七百五十元，該租賃關係（下稱系爭租賃關
              係）迄八十八年八月二十六日業已終止（業經鈞院以八十九年度簡上
              字第二八號判決認定系爭租賃關係不存在確定）。詎被告甲○○未將
              租賃物返還原告，竟仍續為租賃物之使用，並將該租賃物轉租予被告
              乙○○使用，且自八十九年三月間起未再支付使用對價，使原告因而
              受有相當於租金之損害，原告自得依據租賃契約債務不履行之法律關
              係，請求被告甲○○給付其不法占用期間對原告造成之損害金及遲延
              利息，對於被告乙○○部分，原告亦得依侵權行為之法律關係，請求
              其對原告之前開損害為賠償。
二、被告方面：
  （一）聲明：原告之訴駁回，如受不利判決請宣告准被告供擔保後免假執行。
  （二）陳述：原告固自八十九年二月間起即未再收受被告甲○○所給付之租金，但
        此乃因原告拒不收受之故，另被告乙○○並非違法轉租使用，因原告曾為同
        意，系爭房屋是被告甲○○交給其妻使用後，再轉交被告乙○○使用，被告
        乙○○是被告甲○○之使用人，被告乙○○並不知悉被告甲○○與原告間之
        糾紛，是以，原告所為前開損害賠償之請求，洵屬無據。
  （三）證據：原告所出具之房租統一發票影本八紙、花市農總字第八九一一三號函
        影本一件、租賃同意書影本一件。
    理      由
一、本件被告以其已就本院所為前開八十九年度簡上字第二八號確定判決提出再審之
    訴（本院八十九年度再易字第九號），爰聲請本院依民事訴訟法第一百八十二條
    第一項之規定裁定停止訴訟云云，惟被告所為前開再審之訴業經駁回，是本院自
    無庸依該條規定停止訴訟，合先敘明。
二、原告主張被告甲○○於八十三年七月七日向原告承租系爭房屋，供其經營西餐廳
    使用，月租為三萬六千七百五十元，及自八十九年三月間起原告即未再自被告甲
    ○○處獲得任何款項之情，業為被告所自認，是此部分事實足堪認定為真正。惟
    原告主張系爭租賃關係迄八十八年八月二十六日業已終止之情，則為被告所否認
    。經查，被告甲○○於八十八年八月二十六日出具之約定書，其內容記載：「本
    人甲○○承租花蓮市農會第六層樓因租賃到期，擬變更負責人乙○○小姐，言明
    于九月中旬至法院辦妥公證續租手續，特此申請」應具有雙重意義：一為被告甲
    ○○希望於八十八年九月中旬終止雙方不定期租約；二為終止原租約後，希望由
    被告乙○○接續承租，另與原告簽訂新租約並辦理公證。被告甲○○出具該紙約
    定書時，雙方原有定期租約已於同年六月底屆滿，其此舉已明確表明欲結束不定
    期租賃，欲改由被告乙○○另向上訴人承租。而原告於八十九年二月二十四日公
    函表明：「台端承租本會大樓第六層樓房於民國八十八年六月三十日租賃期滿，
    經催辦續約至今，尚未辦理．．．」；公函說明二亦載明：「．．承租人甲○○
    先生申請，約定書言明于九月中旬至法院辦理公證續租手續，但經催辦至今尚未
    辦理契約．．．」，亦足證明被告甲○○與原告已合意終止前開不定期租約，此
    業經本院調閱本院八十九年度簡上字第二八號民事案件卷宗可稽，而本院八十九
    年度簡上字第二八號民事判決亦因此認定，原告與被告甲○○間就系爭租賃關係
    業經終止，準此，原告主張系爭租賃關係業已終止之事實，即堪認定屬實。系爭
    租賃關係終止後，被告甲○○自應依民法第四百五十五條第一項之規定負返還租
    賃物之義務，其既尚未返還，原告自受有相當於租金之損害。又原告自八十九年
    三月間起迄今未自被告甲○○處獲取任何款項，則原告自得依給付遲延之債務不
    履行損害賠償請求權，請求被告甲○○給付如判決主文第一項所示之金額。至被
    告甲○○雖辯稱並非其不願付款，係因原告拒不收受云云，惟被告甲○○於本院
    言詞辯論中亦陳明：當時就是要付租金等語，系爭租賃關係既已終止，如原告為
    避免默示合意成立新租約，則原告就「租金」之給付自得拒絕，被告甲○○當時
    既非向原告表示係為損害賠償金之支付，自難因而解免被告甲○○就上開損害賠
    償之責任，是被告甲○○此部分辯解，亦不得作為對其有利認定之依據。
三、原告另主張被告乙○○未將系爭房屋返還應與被告甲○○負侵權行為之不真正連
    帶損害賠償責任等情，則為被告乙○○所否認，並辯稱：系爭房屋是被告甲○○
    交給其妻使用後，再轉交被告乙○○使用，被告乙○○是被告甲○○之使用人，
    被告乙○○並不知悉被告甲○○與原告間之糾紛。是原告就被告乙○○之行為應
    依民法關於侵權行為之規定負損害賠償責任之有利於己之事實，即負有舉證責任
    。惟原告始終未能證明被告乙○○就系爭房屋之使用已認識係無權占有，或被告
    乙○○無該項認識係因其重大過失所致，是本院就原告此部分主張自難遽為對其
    有利之認定。從而，原告對被告乙○○應與被告甲○○負不真正連帶損害賠償給
    付部分之請求，即屬無據，應予駁回。
四、原告勝訴部分其陳明願供擔保，聲請宣告假執行，核無不合，爰酌定相當擔保金
    額予以准許，並宣告被告甲○○於假執行程序實施前，得預供相當金額之擔保後
    ，免假執行；原告敗訴部分，因其假執行之聲請已失所附麗，應予駁回。
五、據上論結，原告之訴為一部有理由，一部無理由，依民事訴訟法第七十九條但書
    、第三百九十條第二項、第三百九十二條，判決如主文。
中      華      民      國    九十      年      四      月    二十七    日
                                    臺灣花蓮地方法院民事庭
~B法      官  郝燮戈
右正本證明與原本無異。
如對本判決不服，應於送達後廿日內，向本院提出上訴狀（應抄附繕本）。
~B法院書記官  周秀香
中      華      民      國    九十      年      四      月              日


司法院資訊處製作；財團法人民間司法改革基金會備份。
